【裁判字號】    99,消債抗,3
【裁判日期】    990226
【裁判案由】    聲請更生程序
【裁判全文】
臺灣高雄地方法院民事裁定             99年度消債抗字第3號
抗  告  人
即  債務人  甲○○
代  理  人  徐豐益律師
上列抗告人因聲請更生程序事件，對於中華民國98年12月14日本
院98年度消債更字第1279號裁定提起抗告，本院裁定如下：
    主  文
抗告駁回。
抗告費用新台幣壹仟元由抗告人負擔。
    理  由
一、抗告意旨略以：抗告人即債務人（以下簡稱抗告人）名下股
    票為岳父過戶給抗告人，非抗告人有餘款可供購買股票，而
    97間已將股票出售，償還陽信銀行之債務。又抗告人所負擔
    之無擔保債務新台幣（下同）1,725,388 元，自民國95年8
    月起分80期繳納，以當時抗告人63歲之高齡，80期繳完後已
    近70歲，原本以為可以打零工之收入，加上親友之幫助度過
    難關，但人算不如天算，親友不可能無限度幫忙。以抗告人
    所負卡債高達1,761, 303元，如未獲更生，抗告人實應付不
    來，何況抗告人每月收入8 千元至1 萬元，未蒙獲准開始更
    生，實有不能清償之情形。為此，爰依法提起本件抗告，請
    求廢棄原裁定，並准予裁定開始更生程序等語。
二、按「聲請更生或清算不合程式或不備其他要件者，法院應以
    裁定駁回之」、「債務人與金融機構協商成立者，不得聲請
    更生或清算。但因不可歸責於己之事由，致履行顯有重大困
    難者，不在此限」、「本條例施行前，債務人依金融主管機
    關協調成立之中華民國銀行公會會員辦理消費金融案件無擔
    保債務協商機制與金融機構成立之協商，準用前項之規定」
    ，消費者債務清理條例第8 條前段、第151 條第5 項、第6
    項分別定有明文。是債務清償方案成立後，應由債務人按其
    條件履行，如因事後發生情事變更，在清償期間收入或收益
    不如預期，致該方案履行困難甚或履行不能，因不可歸責於
    己，始能准許債務人聲請更生或清算，以避免債務人任意毀
    諾已成立之協商，濫用更生或清算之裁判上債務清理程序；
    蓋以債務清償方案係經當事人行使程序選擇權所為之債務清
    理契約，債務人應受該成立之協議所拘束。債務人既已與金
    融機構協商成立，如認該協商方案履行有其他不適當情形，
    自仍應再循協商途徑謀求解決。從而，所謂「不可歸責於己
    之事由」，應係指客觀上聲請人之支出增多，或收入、收益
    減少，非其成立協商時所能預期，諸如物價上漲而成本增加
    、家屬患病等以致支出增加，或因病無法工作、僱佣之公司
    倒閉或裁員、失業、減薪等以致收入減少等情形，始足當之
    。
三、經查：
(一)、抗告人現積欠國泰世華銀行等債權人計1,725,388 元，前於
    95年7 月間依金融主管機關協調成立之中華民國銀行公會會
    員辦理消費金融案件無擔保債務協商機制，與最大債權人即
    國泰世華銀行達成分期還款協議，同意自95年8 月起、分80
    期、利率0%、每月繳納26,136元方式償還，而抗告人僅繳納
    至97年2 月止，即未再依協議繼續履行分期償還等情，有抗
    告人提出之債權人清冊1 份、財團法人金融聯合徵信中心當
    事人綜合信用報告及專用債權人清冊各1 份、協議書1 份、
    還款單據1 份、前置協商退件通知函（見原審卷第24-1、25
    頁、第79至91頁、第31至33頁、第74頁、第26頁）等附卷可
    稽。
(二)、查，抗告人雖陳稱為臨時工，每月收入8,000 至10,000元，
    並每月領有老人津貼3,000 元，扣除家計負擔，每月僅剩餘
    3,000 元可供清償，實無力負擔協商金額云云。然觀之抗告
    人95、96年度所得，均為執行類與營利類，95年度申報所得
    為38 ,052 元、96年度申報所得31,804元、97年度申報所得
    為33,567元，有95、96、97年度綜合所得稅各類所得資料清
    單各1 紙（見原審卷第23、24、55頁）可按；而抗告人雖提
    出收入切結書1 紙表明每月收入僅為8,000 元至10,000元，
    然未說明95年協商時收入為25,000元（見原審卷第73頁收入
    證明切結書），何以嗣後收入減為8,000 元至10,000元，亦
    未提出相關資料以為釋明其工作性質及每月收入狀況，依上
    所述，抗告人目前每月收入是否僅8,000 至10,000元，實有
    可疑。
(三)、又查，抗告人未說明其於95年間債務協商成立，與其於97年
    2 月毀諾、未依協議還款時，期間收入有何重大變化，則抗
    告人既能依原協商條件，依約繳付長達18期協商應繳納之款
    項；參以抗告人既願與上揭金融機關達成還款協商，在無特
    殊情事之情形下，顯係在綜合評估其還款能力後，方與金融
    機關成立每月還款26,136元之協商條件；且於原審駁回抗告
    人更生之聲請後，抗告人復未釋明其於97年2 月間毀諾當時
    有何無收入減少之不得已情況發生並提出相關證據供本院參
    酌；據上等情，本院自難認抗告人於協商成立後有何經濟狀
    況惡化之情。
(四)、再者，依抗告人所提出之高雄市國稅局財產歸屬資料清單（
    詳卷第56頁）所載，抗告人名下曾有股票投資11筆，票面價
    值達330,540 元，抗告人雖陳稱名下財產均係岳父過戶給伊
    ，並非其有餘力購買股票，惟依抗告人所陳，其於97年間出
    售該等股票該用以償還陽信銀行債務，足認該等股票屬抗告
    人受贈之財產，則抗告人於97年間既可出售股票以償還陽信
    銀行債務，卻不依約履行協商還款條件，反獨厚於特定債權
    人，其毀諾益徵係可歸責於抗告人甚明。
四、綜上所述，本件抗告人聲請更生，既無法立證證明其確於與
    國泰世華銀行達成前揭協商後，有何客觀上不能歸責於己之
    事由致履行困難，原審以此為由裁定駁回抗告人更生之聲請
    ，並無違誤。抗告意旨指摘原裁定不當，求予廢棄另為裁定
    ，為無理由，應予駁回。至於抗告人雖不得循法院更生程序
    償債，然因目前金融機構針對95年協商毀諾者，提供「個別
    協商一致性方案」機制，俾債務人依其現行收入狀況與金融
    機構再次協商，最優惠可提供180 期零利率之還款方案，是
    抗告人本於還款誠意，亦可利用該機制與金融機構再次協商
    償債方案，以達儘速清償債務之目標，併此敘明。
五、據上論結，本件抗告為無理由，依消費者債務清理條例第11
    條第2 項、第15條，民事訴訟法第495 條之1 第1 項、第44
    9 條第1 項、第95條、第78條，裁定如主文。
中    華    民    國    99    年    2     月    26    日
                  民事第六庭  審判長法  官  楊國祥
                                    法  官  陳明呈
                                    法  官  林書慧
上為正本係照原本作成。
本件不得抗告。
中    華    民    國    99    年    2     月    26    日
                              書  記  官  史華齡

司法院資訊處製作；財團法人民間司法改革基金會備份。
